臺灣新北地方法院民事裁定 
111年度消債抗字第21號
抗  告  人  蔡秉成  


代  理  人  趙佑全律師(法扶律師)
上列抗告人因消費者債務清理條例聲請清算事件，對於中華民國
111年4月26日本院111年度消債清字第20號裁定提起抗告，本院
裁定如下：
    主  文
原裁定廢棄。
抗告人自民國一百一十一年七月十九日上午十時起開始清算程序
。
命司法事務官進行本件清算程序。
    理  由
一、債務人不能清償債務或有不能清償之虞者，得依本條例所定
    更生或清算程序，清理其債務；債務人對於金融機構負債務
    者，在聲請更生或清算前，應向最大債權金融機構請求協商
    債務清償方案，或向其住、居所地之法院或鄉、鎮、市、區
    調解委員會聲請債務清理之調解；自債務人提出協商請求之
    翌日起逾30日不開始協商，或自開始協商之翌日起逾90日協
    商不成立，債務人得逕向法院聲請更生或清算；債務人於法
    院裁定開始更生程序或許可和解或宣告破產前，得向法院聲
    請清算；法院開始清算程序之裁定，應載明其年、月、日、
    時，並即時發生效力；法院開始更生或清算程序後，得命司
    法事務官進行更生或清算程序，必要時得選任律師、會計師
    或其他適當之自然人或法人1人為監督人或管理人，消費者
    債務清理條例(下稱消債條例)第3條、第151條第1項、第153
    條、第80條前段、第83條第1項、第16條第1項分別定有明文
    。
二、抗告意旨略以：抗告人於民國111年4月14日陳報其現已失業
    並無收入，惟原審逕認定抗告人於聲請清算時陳報每月收入
    有新臺幣(下同)31,600元，顯有裁定未依法認定事實。且抗
    告人與前妻離婚後獨自扶養2名未成年子女，其從事粗工工
    作維生而無法兼顧家庭，家中事務多由其表姊陳昱秀代勞，
    入不敷出時亦皆由其表姊不定期、不定額以現金資助，致無
    單據可提供，非抗告人故意不為協力義務。另其所提出之財
    產及收入狀況說明書、債權人清冊、債務人清冊等，僅為聲
    請之程式，縱有短少亦非當然可認為抗告人有故意違反消債
    條例所定義務之行為。況消債條例第43條第6項第1款、第81
    條第4項第1款規定所表明之財產目錄，並不包含抗告人經親
    友資助必要生活費用之資料，是原審裁定竟認定抗告人違反
    前開規定之報告義務，欠缺進行清算之誠意，且無聲請清算
    之真意，無加保護之必要云云，有不適用法則之違誤。再者
    ，抗告人並無專業技能，且負擔高額債務、信用不良，難以
    尋得穩定之工作，原裁定雖認抗告人自未成年子女成年後每
    月將有12,640元之餘額可用以清償，然抗告人仍需清償11年
    6個月之期間，且上開期間尚有之利息及違約金，原審未加
    審酌即以目前累計債務與可處分餘額計算還款期限，亦有重
    大違誤。抗告人確有不能清償債務之情形，爰依法提起抗告
    ，請求廢棄原裁定，准予抗告人開始清算程序等語。
三、經查：
(一)抗告人主張前因不能清償債務，向本院聲請消費者債務前置
    調解，經本院以110年度司消債調字第809號受理，惟調解不
    成立等情，業經本院依職權調閱調解卷宗查閱無訛。是本件
    抗告人所為本件清算聲請可否准許，應審究抗告人其現況是
    否有不能清償債務或有不能清償之虞之情事而定。
(二)抗告人之債務總額：抗告人陳報其債務總額為263,764元；
    然依各債權人陳報債權總額為1,110,955元(包含台北富邦商
    業銀行股份有限公司247,435元、聯邦商業銀行股份有限公
    司122,449元、台新國際商業銀行股份有限公司419,455元、
    均和資產管理股份有限公司321,616元)，本院審酌暫以1,11
    0,955元為其債務總額。
(三)抗告人之財產及收入：依聲請狀附具之財產及收入狀況說明
    書、全國財產稅總歸戶財產查詢清單、台灣集中保管結算所
    相關資料、中華民國人壽保險商業同業公會保險業通報作業
    資訊系統資料查詢結果回覆書所示，抗告人名下有富邦人壽
    有效保單1筆；抗告人之收入部分，依108、109年度綜合所
    得稅各類所得資料清單，其2年間收入共40,000元，惟上開
    資料僅係作為報稅之用，依其陳報稱其於聲請本件清算事件
    前，從事工地臨時工，有派工才有收入，每月收入約28,000
    元，然該工作並不穩定，生活費不足時皆由親友不定期、不
    定額資助。另抗告人於111年6月任職於慧力捷運機械有限公
    司擔任臨時工，每日薪資1,300元，當月工作日為14日，另
    抗告人每月領有租金補助3,600元等情，業據提出財產及收
    入狀況說明書、在職證明、合作金庫銀行存摺封面及內頁在
    卷可稽。本院審酌暫以抗告人6月薪資18,200元及租金補助3
    ,600元，合計共21,800元為其每月可處分所得數額。
(四)抗告人之必要支出狀況：抗告人主張其每月必要支出依新北
    市政府所公告最低生活費之1.2倍計算，經核符合消債條例
    第64條之2第1項規定；且依消債條例施行細則第21條之1第3
    項規定，聲請人若表明以行政院衛生福利部公布之最低生活
    費1.2倍計算必要支出，毋庸記載原因、種類及提出證明文
    件，是抗告人每月必要支出依新北市政府公告111年度最低
    生活費15,800元之1.2倍即18,960元計算。
(五)扶養費部分：抗告人主張每月須扶養未成年子女蔡○峻(91年
    12月12日生)，每月扶養費依新北市每人每月最低生活費之1
    .2倍計算，扣除與其他扶養義務人共同負擔等情，業據提出
    戶籍謄本、全國財產稅總歸戶財產所得查詢清單、108至109
    年度綜合所得稅各類所得資料清單附卷為證。本院審酌其子
    蔡易峻將於今年12月成年，現雖仍在學，觀其108至109年度
    之綜合所得稅各類所得資料清單顯示，其子於該2年間應有
    收入合計共122,175元，每月可支配之所得約為10,181元，
    是蔡易峻上開所受領數額無法負擔生活所需，確實有受扶養
    之必要性，惟依消債條例第64條之2第2項所定受扶養者之必
    要生活費用，扣除受扶養人每月所受領之數額，經與其他扶
    養義務人即抗告人之配偶分攤後之數額為4,390元(計算式：
    《18,960元-10,181元》÷2=4,390元，元以下四捨五入)，尚屬
    合理，逾此範圍應與剔除。
(六)抗告人現每月可支配所得21,800元，扣除上開每月必要生活
    支出及扶養費後，已無餘額可供償債。另縱抗告人於其未成
    年子女蔡○峻於111年12月12日成年後，無需負擔該名子女之
    扶養費，其每月可支配之所得亦僅有2,840元(計算式：21,8
    00元-18,960元=2,840元)，與其積欠上開多筆債務相較，其
    收入與債務之差距過大，堪認其客觀上已處於因欠缺清償能
    力而不足以清償債務之經濟狀態。是本院依據抗告人現況之
    財產、勞力及信用等清償能力為綜合判斷，抗告人每月之可
    處分所得扣除其必要生活支出及扶養費後已無餘額，且其積
    欠龐大債務而顯非在短期內得以清償，則本件足堪認定抗告
    人應具有消債條例第3條所規定「債務人不能清償債務」之
    情形。
四、綜上所述，本件抗告人為一般消費者，且有無法清償債務之
    虞之情事，亦未經法院裁定開始更生程序或許可和解或宣告
    破產，復查無消債條例第6條第3項、第8條或第82條第2項所
    定駁回清算聲請之事由存在。從而，抗告人本件清算之聲請
    ，洵屬有據，應予准許。原裁定駁回抗告人清算之聲請，尚
    有未洽，抗告意旨指摘原裁定不當，求予廢棄，為有理由，
    爰由本院將原裁定廢棄，准予抗告人清算之聲請，並命司法
    事務官進行本件清算程序。
五、據上論結，本件抗告為有理由，依消債條例第11條第2項、
    第15條、第16條第1項、第83條第1項、民事訴訟法第492條
    前段，裁定如主文。
中　　華　　民　　國　　111 　年　　7 　　月　　19　　日
                  民事第六庭    審判長法　官　許瑞東
                                      法　官　陳佳君
                                      法　官　莊惠真
以上正本證明與原本無異
本件不得抗告。
本裁定已於民國111年7月19日上午10時公告。 
中　　華　　民　　國　　111 　年　　7 　　月　　19　　日
                                       書記官　蘇莞珍